【裁判字號】    88,上易,4380
【裁判日期】    890229
【裁判案由】    違反著作權法
【裁判全文】
臺灣高等法院刑事判決                        八十八年度上易字第四三八號
    上 訴人 即
    自  訴  人  甲○○○股份有限公司
    代  表  人  鄭宗安
    代  理  人  乙○○
    被      告  丙  ○
                丁○○
右上訴人，因被告違反著作權法案件，不服臺灣台北地方法院，八十七年度自字第一
０一二號，中華民國八十八年七月二十七日第一審判決提起上訴，本院判決如左：
    主      文
上訴駁回。
    理      由
一、自訴意旨略以：自訴人甲○○○股份有限公司係就『夕陽山外山』、『無情的雨
    無情的你』享有著作財產權人之專屬授權，故就上開歌曲，自訴人享有音樂著作
權利。今有被告丙○、丁○○係金田山莊（址設：台北縣新店市○○○段中生路
    一四九之一號）之實際負責人，竟未獲自訴人同意或授權，擅自於該上述營業場
    所公開演出自訴人享有著作權之著作物，供他人點唱圖利，並此扣押物有編號可
    資證明。本件係查扣點將家電腦伴唱系統，由於該點唱系統並未獲系爭歌曲之著
    作權人授權於營業市場使用，亦未加入任何音樂仲介團體委託處理使用收費，為
    周知使用者上開事實，自訴人除寄發存證信函通知業者查明權利內容及停止使用
    於公開營業場所，並自九月二十日起在各大報刊載聯合聲明。為明被告機器處置
    情形，自訴人之市場調查人員於同月二十九日前往消費蒐證，發現告訴人仍有有
    上開自訴人所指述之犯罪事實，於九月二十二日即依法協警搜索查扣。因認被告
    丙○、丁○○涉犯著作權法第九十二條之罪。
二、訊之被告丙○、丁○○均否認有侵害自訴人著作財產權之犯行，被告丙○辯稱歌
    曲買來時都已裝好，有那些歌曲被告也不知道。被告丁○○辯稱金田山莊是丙○
    經營，不知點唱機內的歌曲，並提出「點將家多功能電腦音樂伴唱機」使用說明
    書及音樂著作使用證書各一件為證。
三、本件自訴人於自訴狀提出著作財產權讓與證明書影本一件，主張取得「夕陽山外
    山」歌曲之著作財產權，另在台灣台北地方法院檢察署移送之八十七年度偵字第
    二一０五九號卷內自訴人提出上華國際企業有限公司授權書一紙，主張就「無情
    的雨無情的你」歌曲有著作財產權。經查歌曲「夕陽山外山」之著作人為李靜婷
    、張勇強，由飛鈴唱片有限公司於八十一年四月一日讓與寶麗金音樂出版管理股
    份有限公司（下稱寶麗金公司），有自訴人提出之內政部著作權登記淺謄本影本
    一件可證。依著作權法第三十七條之規定，寶麗金公司可就取得之著作財產權授
    權他人利用著作。本件自訴人經寶麗金公司再讓與著作財產權，已取得歌曲「夕
    陽山外山」之著作財產權。又「無情的雨無情的你」歌曲，其著作財產權人是上
    華國際企業股份有限公司（下稱上華公司），上華公司與美華公司之授權書記載
    ：「被專屬授權人得直接以被害人身分，依法提起：：：：：：自訴」。故本件
    自訴人非不得提起自訴，合先明。
四、惟查本件被告等裝置之「點將家多功能電腦音樂伴唱機」，係由設於台中市工業
    區○○○路二九號二樓之點將家企業股份有限公司出售，全部之歌曲均收錄在電
    腦的磁碟內，有偵查卷內第十一頁至十四頁照片所示之播放系統可按。而被告等
    復依法領有中華民國著作權人協會所發有效期限自八十七年七月三十日起迄八十
    七年十二月三十一日止之音樂著作使用證書一紙，被告等所辯渠等難以知悉該「
    點將家功能電腦音樂伴唱機」系統內收錄之歌曲，有侵害他人著作財產權之情事
    ，如有侵害亦是該點將家企業股份有限公司之責任，渠等並無侵害著作權之犯意
    乙節，尚非虛妄，應堪信實。縱自訴人所稱有「夕陽山外山」、「無情的雨無情
    的你」等歌曲之著作財產權，仍無積極證據足以證明被告等有侵害之犯行。自應
    為無罪之諭知。
五、原審以調查證據結果，斟酌全辯論意旨，認不能證明被告等犯罪，而為被告無罪
    之諭知，核無不當，自訴人上訴意旨仍執前詞認應成立犯罪，指摘原判決不當，
    為無理由，應予駁回。
據上論斷，應依刑事訴訟法第三百六十八條，判決如主文。
中    華    民    國    八十九    年        二      月      二十九      日
                            臺灣高等法院刑事第十一庭
                                審判長法  官  楊  照  男
                                      法  官  葉  麗  霞
              法  官  楊  炳  禎
右正本證明與原本無異。
不得上訴。
                                      書記官  廖  素  花
中    華    民    國    八十九    年        三      月        六        日


司法院資訊處製作；財團法人民間司法改革基金會備份。
